【裁判字號】    89,台非,48
【裁判日期】    890224
【裁判案由】    殺人
【裁判全文】
最高法院刑事判決                                  八十九年度台非字第四八號
    上 訴 人  最高法院檢察署檢察總長
    被    告  甲  ○
右上訴人因被告殺人案件，對於台灣高等法院中華民國八十八年二月二日第二審確定
判決（八十七年度上訴字第三七五八號，起訴案號：台灣台北地方法院檢察署八十五
年度偵字第二二七七二、二三一一八、二七九八五號），認為部分違背法令，提起非
常上訴，本院判決如左：
    主  文
原判決關於甲○部分撤銷，由台灣高等法院依判決前之程序更為審判。
    理  由
非常上訴理由稱：「按科刑之判決須將認定之犯罪事實詳記於事實欄，於理由中逐一
說明其憑以認定之證據，使事實與理由兩相一致，方為合法，本件原判決以被告甲○
因共同被告呂正雄在東京小鋼珠店內遭店內人員毆打而思報復，遂邀甲○等於八十五
年十月十二日凌晨，在圓圓茶坊店共同謀議，基於共同殺人之犯意聯絡，呂正雄駕駛
車輛搭載被告甲○及共同被告周銘松前往周某住處旁拿取鐵棍二枝、木棍一枝、另由
被告李春華攜帶不詳廠牌之手槍一把、子彈數顆、及捷克製半自動手槍乙把，與被告
侯建安搭乘熊存光駕駛之小客車前往東京小鋼珠店後，李春華隨將所帶不詳廠牌之手
槍及子彈交由侯建安持有，呂正雄、周銘松則分持鐵棍各一枝、甲○持木棍乙枝、李
春華持捷克製手槍，共同將在該鋼珠店前坐在林武堂所有車內擔任把風之林武堂、廖
永群二人拖出車外，由周銘松、甲○以鐵棍及木棍毆擊廖永祥，另由呂正雄持鐵棍朝
林武堂身體猛擊，並由李春華持手槍朝林武堂腹部連續擊發七發，致子彈貫穿其腹部
，因失血性休克及呼吸性窒息死亡，認被告等共犯殺人罪，是原判決之犯罪事實欄認
定被害人林武堂係死於槍傷，惟查被告等於八十五年十月十二日上午在圓圓茶坊店謀
議時，各相關人員並未曾供述持槍報仇之情，而侯建安於警訊時供稱：其攜帶乙把九
○手槍、子彈十二發或十三發是ＫＫ（指呂正雄）在車上拿給我的（二一三○四號偵
卷十四頁），於原審審理中則供稱：係李春華在現場始交付槍枝等語（原審卷(二)八十
頁反面），於第一審審理中供明：李春華交付手槍時其他人員並不知情（見第一審卷
(一)第一九一頁正面），及其等於泡沬紅茶店協商時未曾有人提及帶槍之情（同上卷(二)
第三十頁反面），熊存光供明：其開車載侯建安、李春華二人、甲○、呂正雄、周銘
松另開一部車，案發後其載李、侯兩人離去（原審卷(二)七十六頁反面、七十九頁）、
則侯某之槍枝究為何人所交付，應予查明，如槍枝為李春華所交付，而交付時他人並
不知情，則被告甲○、呂正雄等是否知悉他人帶槍，有無以自己共同犯罪之意思而由
其他人員實施犯罪行為，而足以認定被告甲○為共同正犯，原審對此有調查必要之證
據未予究明，並於判決理由予以說明其憑以認定之理由，即有應於審判期日調查之證
據未予調查，及判決不載理由之違法。爰依刑事訴訟法第四百四十一條、第四百四十
三條規定提起非常上訴，以資救濟。」等語。
本院按依法應於審判期日調查之證據，未予調查，致適用法令違誤，而顯然於判決有
影響者，該項確定判決，即屬判決違背法令，應有刑事訴訟法第四百四十七條第一項
第一款規定之適用。查原判決依調查證據之結果，於事實欄內記載被告甲○、呂正雄
、周銘松，及熊存光、侯建安、李春華抵達東京小鋼珠店後，李春華隨將所攜帶不詳
廠牌可發射子彈具殺傷力之手槍暨意圖供犯罪所用之子彈數顆交由侯建安持有，並均
基於殺害在場東京小鋼珠店人員之意思，分由呂正雄及周銘松持鐵棍各一枝、甲○持
木棍一枝、李春華則持捷克製九ＭＭ半自動手槍及子彈衝向東京小鋼珠店，並基於殺
人之犯意聯絡，共同將林武堂、廖永群二人拖出車外，由周銘松、被告以鐵棍及木棍
毆擊廖永群，另由呂正雄持鐵棍朝林武堂身體猛擊，李春華持其攜帶之上開手槍及子
彈，朝林武堂腹部連續擊發七發等情。於理由內雖已敘明侯建安所持有之手槍係李春
華於下車後所交予。但侯建安於第一審審理供稱：李春華交付手槍時其他人員並不知
情，彼等於泡沫紅茶店協商時未曾有人提及帶槍之情（見第一審卷第一宗第一九一頁
，第二宗第三十頁）；另證人熊存光供稱：其開車載侯建安、李春華二人，甲○、呂
正雄、周銘松另開一部車，案發後其載侯、李二人離去等語（見原審卷第二宗第七十
六頁、七十九頁）。前揭證人所供如果可採取，被告等在泡沫紅茶店既未提及帶槍前
往，且李春華於命案現場交付槍枝予侯建安時，其他人並不知情。則究竟被告是否知
悉李春華帶槍前往，是否以自己共同犯罪之意思而由其他人實施犯罪行為，而足以認
定被告為持有手槍之共同正犯，即有調查之必要性。原判決雖於理由內謂「被告甲○
、周銘松、呂正雄、侯建安係於與李春華、熊存光謀議後始行前往東京小鋼珠店尋仇
，且於議定後尚由被告甲○、周銘松及呂正雄前往取出鐵棍及木棍攜帶前往，依此計
劃情形，被告甲○、周銘松、呂正雄雖於行兇時並未持有槍械，然對於李春華等人持
有何兇器乙節，徵諸事理自屬明知；再查，被告李春華攜帶槍枝二把前往，依該物品
體積及事故發生時天氣狀況觀之，李春華尚無任意將該槍枝藏置身上而不為他人發覺
之可能」等語，係以推測之詞，認被告知悉李春華帶槍前往，令被告負持有手槍之共
謀共同正犯罪責。究竟被告是否事前知悉李春華帶槍前往？與認定被告應否成立該罪
之共同正犯攸關，即有調查之必要性。原審依法應於審判期日調查之證據，未予調查
，而顯然於判決有影響，揆諸首揭說明，自屬判決違背法令。案經確定，非常上訴意
旨執以指摘原判決違法，為有理由，且於被告不利，為維持被告審級利益之必要，應
由本院將原判決關於此部分撤銷，由原審法院依判決前之程序更為審判，以資糾正。
據上論結，應依刑事訴訟法第第四百四十七條第二項前段，判決如主文。
中      華      民      國    八十九    年      二      月    二十四    日
                              最高法院刑事第八庭
                                  審判長法官  吳  雄  銘
                                        法官  池  啟  明
                                        法官  石  木  欽
                                        法官  郭  毓  洲
                                        法官  吳  三  龍
      右正本證明與原本無異
                                              書  記  官
中      華      民      國    八十九    年      三      月      一      日


司法院資訊處製作；財團法人民間司法改革基金會備份。
